最  高  行  政  法  院  裁  定
111年度聲字第139號
聲  請  人  吳鈴惠                                      
上列聲請人因與相對人臺北市政府社會局間低收入戶事件，對於
中華民國110年11月23日本院110年度上字第41號判決提起再審之
訴（本院110年度再字第56號），並聲請訴訟救助及選任訴訟代
理人，本院裁定如下：
　　主  文
聲請駁回。
聲請訴訟費用由聲請人負擔。
　　理  由
一、按當事人因無資力支出訴訟費用而聲請訴訟救助者，關於無
    資力支出訴訟費用之事由，應提出可使行政法院信其主張為
    真實且能即時調查之證據以釋明之，或提出受訴行政法院管
    轄區域內有資力之人出具之保證書以代釋明，此觀行政訴訟
    法第102條第2項、第3項及第176條準用民事訴訟法第284條
    之規定自明。而所謂無資力，係指窘於生活，且缺乏經濟上
    之信用者而言。次按「對於高等行政法院判決上訴，除有同
    條項但書規定之情形外，上訴人應委任律師為訴訟代理人。
    ……」「除本編別有規定外，再審之訴訟程序準用關於各該審
    級訴訟程序之規定。」行政訴訟法第241條之1第1項及第281
    條定有明文，且依同法第241條之1第3項準用民事訴訟法第4
    66條之2第1項規定：「上訴人無資力委任訴訟代理人者，得
    依訴訟救助之規定，聲請第三審法院為之選任律師為其訴訟
    代理人。」準此，聲請本院為之選任律師為訴訟代理人者，
    應符合其係對高等行政法院所為判決提起上訴或係對本院確
    定判決提起再審之訴，且其無資力委任訴訟代理人之要件，
    始得為之。
二、聲請人對於本院110年度上字第41號判決提起再審之訴(本院
    110年度再字第56號)，並聲請訴訟救助及選任訴訟代理人，
    雖主張其生活困難，為低收入戶，目前實無資力支出該訴訟
    費用，爰依民事訴訟法第107條規定，聲請准予訴訟救助云
    云，並提出嘉義縣○○市低收入戶證明書影本、全國財產稅總
    歸戶財產查詢清單及108年度綜合所得稅各類所得資料清單
    各1份為證。惟查聲請人提出之111年度嘉義縣○○市低收入戶
    證明書，僅得認聲請人有合於嘉義縣低收入戶調查作業及生
    活扶助要點規定，而獲生活扶助的情事；所提之全國財產稅
    總歸戶財產查詢清單及108年度綜合所得稅各類所得資料清
    單，僅顯示聲請人部分財產及無申報或歸戶所得，況依聲請
    人所提108年度綜合所得稅各類所得資料清單所示，聲請人
    有新盛力科技股份有限公司及富致科技股份有限公司之給付
    所得新臺幣(下同)1,352元，是依聲請人所提資料尚不足以
    釋明聲請人之全面資力狀況，即無法釋明聲請人缺乏經濟上
    之信用而無資力之事實，不符合聲請訴訟救助之要件。且聲
    請人雖向本院聲請訴訟救助，但業已繳納提起再審之訴裁判
    費6,000元，有本院自行收納款項收據附卷可稽，仍不足以
    釋明聲請人係缺乏經濟上信用之人。此外，聲請人就其無資
    力支出訴訟費用暨如何窘於生活且有何缺乏經濟上信用之情
    事，並未提出可使本院信其主張為真實且能即時調查之證據
    以釋明之，或提出受訴行政法院管轄區域內有資力之人出具
    之保證書以代釋明，自難認其已盡釋明之責。且經本院依職
    權向財團法人法律扶助基金會查詢結果，並無聲請人以無資
    力為由申請法律扶助而經准許情事，有該會民國111年6月2
    日法扶總字第1110001092號函附卷可稽。茲聲請人就無資力
    部分，既未能盡釋明之責，其訴訟救助聲請自無從准許，並
    因本件不符訴訟救助之要件，依首開規定及說明，聲請人聲
    請本院選任訴訟代理人，亦無從准許，均應駁回。
三、據上論結，本件聲請為不合法。依行政訴訟法第104條、民
    事訴訟法第95條、第78條，裁定如主文。
中　　華　　民　　國　　111 　年　　6 　　月　　20　　日
                    最高行政法院第一庭
                        審判長法官  吳  東  都　
                              法官　陳  秀  媖
                              法官　王  俊  雄　
                              法官　侯  志  融
                              法官　林  妙  黛

以  上  正  本  證  明  與  原  本  無  異
中　　華　　民　　國　　111 　年　　6 　　月　　20　　日
　　　　　　　　　　　　　　　書記官　廖　仲　一